臺灣高雄地方法院刑事判決　　　　　　　94年度訴字第1333號
公　訴　人　臺灣高雄地方法院檢察署檢察官
被　　　告　甲○○
上列被告因毒品危害防制條例案件，經檢察官提起公訴（94年度
毒偵字第555號），本院判決如下：
    主  文
甲○○施用第一級毒品，累犯，處有期徒刑拾月，扣案殘留第一
級毒品海洛因成分之注射針筒壹支及殘渣袋壹只均沒收銷燬之。
    事  實
一、甲○○曾於民國92年間，因攜帶兇器竊盜罪，經本院以92年
    度訴字第1559號判處有期徒刑6 月確定，並於93年9 月29日
    縮刑期滿執行完畢，詎仍不知悔改，又於92年間因施用毒品
    案件，經本院以92年度毒聲字第1500號裁定觀察勒戒，於92
    年5 月16日因評定無繼續施用毒品傾向勒戒完畢出所，並由
    台灣高雄地方法院檢察署檢察官於92年6 月2 日以92年度毒
    偵字第1061號不起訴處分確定。詎其明知海洛因業經公告列
    為毒品危害防制條例第2 條第2 項第1 款之第一級毒品，不
    得非法持有、施用，竟猶不知戒絕悔改，仍基於施用第一級
    毒品海洛因之犯意，於94年1 月11日上午11時20分許，在高
    雄縣大樹鄉○○村○○路河濱公園2 巷內鳳梨園旁，以針筒
    注射身體之方式，施用第一級毒品海洛因1 次，嗣於上開時
    、地為警當查獲，並扣得殘留第一級毒品海洛因成分之注射
    針筒1支及殘渣袋1只。
二、案經高雄縣政府警察局仁武分局報請臺灣高雄地方法院檢察
    署檢察官偵查起訴。
    理  由
壹、程序部分
  一、按被告以外之人於審判外之言詞或書面陳述，除法律有規
      定者外，不得作為證據；再被告以外之人於審判外向法官
      所為之陳述，得為證據；又被告以外之人，於偵查中向檢
      察官所為之陳述，除顯有不可信之情況外，得為證據；另
      被告以外之人於檢察事務官、司法警察官或司法警察調查
      中所為之陳述，與審判中不符時，其先前之陳述具有較可
      信之特別情況，且為證明犯罪事實存否所必要者，得為證
      據；另下列文書，亦得為證據：1 除顯有不可信之情況外
      ，公務員職務上製作之紀錄文書、證明文書。2 除顯有不
      可信之情況外，從事業務之人於業務上或通常業務過程所
      須製作之紀錄文書、證明文書。3 除前2 款之情形外，其
      他於可信之特別情況下所製作之文書，亦得為證據；又被
      告以外之人於審判外之陳述，雖不符刑事訴訟法第159 條
      之1 至第159 條之4 之規定，而經當事人於審判程序同意
      作為證據，法院審酌該言詞陳述或書面陳述作成時之情況
      ，認為適當者，亦得為證據，刑事訴訟法第159 條第1 項
      、第159 條之1 第1項 、第2 項、第159 條之2 、第159
      條之4 、第159 條之5 第1 項分別定有明文。查卷附之高
      雄縣政府警局仁武分局製作之扣押筆錄、扣押物品目錄表
      各1 份等書面資料，雖係被告以外之人於審判外所為之書
      面陳述，屬於傳聞證據，且非被告以外之人於審判外向法
      官、於偵查中向檢察官或於檢察事務官、司法警察官或司
      法警察調查中所為之陳述，復係針對個案而制作，亦非公
      務員職務上製作，經常處於可受公開檢查之狀態，設有錯
      誤，甚易發現而予及時糾正之紀錄文書或證明文書，或從
      事業務之人於業務上或通常業務過程不間斷、有規律而準
      確之記載而製作之紀錄文書、證明文書，亦非與前述公務
      員職務上製作之紀錄文書、證明文書或與從事業務之人於
      業務上或通常業務過程所須製作之紀錄文書、證明文書具
      有同等程度可信性之文書（刑事訴訟法第159 條之4 之立
      法理由參照），然因公訴人、被告於本院調查證據時，知
      有刑事訴訟法第159 第1 項之情形，而未於言詞辯論終結
      前聲明異議，應視為同意作為證據，且本院審酌上開文書
      作成之形式，均無瑕疵、與待證事實具有關連性等情況，
      認為適當，應認得為證據，而有證據能力。
  二、按鑑定人由審判長、受命法官或檢察官就下列之人選任1
      人或數人充之：（一）就鑑定事項有特別知識經驗者。（
      二）經政府機關委任有鑑定職務者；鑑定之經過及其結果
      ，應命鑑定人以言詞或書面報告；法院或檢察官得囑託醫
      院、學校或其他相當之機關、團體為鑑定，或審查他人之
      鑑定，並準用第203 條至第206 條之1 規定，刑事訴訟法
      第198 條、第206 條第1 項、第208 條第1 項分別定有明
      文。且臺灣高雄地方法院檢察署已概括選任台灣檢驗科技
      股份有限公司就案件有關施用毒品鑑定事項之鑑定機關，
      有台灣高等法院檢察署92年10月15日檢文允字第09210013
      22號該署函示可參。依上開說明，卷附台灣檢驗科技股份
      有限公司94年2 月21日編號KＺ000000000000號濫用藥物尿
      液檢驗報告（參見偵查卷第21頁），雖係被告以外之人於
      審判外之書面陳述，然係檢察機關概括委託台灣檢驗科技
      股份有限公司鑑定後所製作之鑑定報告，為刑事訴訟法第
      159 條第1 項所指例外情形，應有證據能力。卷附高雄醫
      學大學附設中和紀念醫院（下稱高醫）出具之檢驗報告5
      份（參見本院審理卷第34頁、第35頁、38頁、第55頁及第
      56頁），性質上雖係被告以外之人於審判外所為之書面陳
      述，屬於傳聞證據，然此乃本院審理本案時，依刑事訴訟
      法第208 條第1 項之規定，囑託高醫附設醫院鑑定，高醫
      附設醫院依刑事訴訟法第208 條第1 項準用同法第206 條
      第1 項規定所出具之書面鑑定報告，有本院函請鑑定之公
      文及檢體送驗單在卷可參（參見本院審理卷第31 頁 、第
      52頁及第53頁），應屬刑事訴訴法第159 條第1 項「被告
      以外之人於審判外之言詞或書面陳述，除法律有規定者外
      ，不得作為證據」規定，所稱「法律有規定者」之情形，
      應有證據能力，附此敘明。
貳、實體部分
  一、訊據被告矢口否認有於上揭時間施用第一級毒品海洛因
      之犯行，辯稱：伊已很久沒有施用海洛因云云。經查：
（一）被告為警查獲後，於94年1 月11日下午2 時20分為警採集
      尿液，經送台灣檢驗科技股份有限公司高雄縣政府衛生局
      檢驗之結果，呈嗎啡陽性反應，有台灣檢驗科技股份有限
      公司94年2 月21日編號KＺ000000 000000 號濫用藥物尿液
      檢驗報告1 紙及高雄縣政府仁武分局所偵辦毒品案件尿液
      採證檢驗對照表1 份在卷可參（參見偵查卷第21頁及警卷
      第15頁），且被告於警局所採取之尿液，與被告當庭排放
      之尿液，經本院依職權鑑定是否屬同1 人所有，經高醫檢
      驗尿液中所排放之血型物質均為Ａ─Ｈ Substance 即同屬
      於Ａ０型血型，此有高醫94年6 月28日檢驗結果報告單1
      份在卷可查（參見本院審理卷第38頁），被告復未爭執警
      局尿液送檢過程有何瑕疪，足認警局送請灣檢驗科技股份
      有限公司鑑定之尿液，被告為所有無訛。而本院依職權再
      將被告於警局所採取尿液再送請高醫以酵素免疫分析法（
      ＥＩＡ）為初步檢驗，再以氣相層析／質譜儀法（ＧＣ／
      ＭＳ）複驗確認結果，仍呈嗎啡陽性反應，亦有該院94年
      6 月21日編號9406─137 號濫用藥物尿液檢驗報告1 紙可
      按。而海洛因施用入人體後水解還原成嗎啡，再循嗎啡之
      代謝方式排體外，亦據行政院衛生署藥物食品檢驗局73藥
      檢壹字第030221號函示綦詳。另依醫學臨床實驗及根據英
      國藥學會出版Isolation and Indent ification of
      Drugs 乙書第293 頁載明：海洛因經注射入人體後，在
       體 內迅速水解成6-Monoacety Imorphine，再緩緩繼續水
      解成嗎啡，然後再循嗎啡之代謝方式排出，同書第431 ～
      432 頁並載有：嗎啡經注射入人體後，約50% 以上於8 小
      時內自尿中排出，至24小時排出約90% ，但48小時後仍有
      微量可檢出等語。此外，按通常健康成人一次注射嗎啡15
      公絲，而以現行採用蟻醛酸試液及鉬鋑銨酸試液檢檢驗其
      尿液時，注射後8 小時內所排尿液易於檢出；8 小時至24
      小時，視其取尿時間及尿量多寡，可能檢出；至24小時以
      後所排之尿液，用上述方法已難檢出，亦據行政院衛生署
      藥物食品檢驗局73年11月30日（７３）藥檢壹字第030221
      號函示明確。且被告經採集尿液送篩檢後，再以較精密之
      氣相層析質譜儀方法檢驗確認結果，其尿液確有嗎啡反應
      ，有前開檢驗報告可憑；而以此雙重檢驗方法作藥物及其
      代謝產物之定性及定量分析，當無偽陽性反應可能，其檢
      驗結果自屬可採。
（二）另證人即案發當時逮捕被告之員警黃全民於本院審理證述
      ：「當時我與另一為警員執行轄區內便衣勤務，知道被告
      是毒品人口，在大樹鄉看到被告等3 人騎乘2 輛機車並且
      鬼鬼祟祟的，我看到他們形跡可疑，就開車跟著他們，後
      來他們3 人進去藥局購買物品，雖然沒有看到他們購買何
      物品，但是我們知道該藥局有賣販賣針筒，買完出來後，
      被告3 人往巷子的鳳梨園旁，我們慢慢開進去查看，就看
      到被告3 人正在注射毒品，我們要逮捕時，被告就將身上
      的針筒拔下，並將針筒丟棄在地上，此時被告手上因為針
      筒拔下而留著血。當時還有逮捕一位謝進財。」、「（問
      ：扣押筆錄的扣案物品如何查獲？）扣案的2 支針筒其中
      1 支是被告從身上拔下丟棄在地上的，另外2 個殘渣袋、
      針筒都是現場查獲的。」、「（問：查緝過程甲○○有無
      承認其中1 支針筒、殘渣袋是他的？）有。」等語（參見
      本院審理卷第49頁），依上開證詞，證人黃全民對於被告
      於前揭時、地正以針筒注射身體施用海洛因，並現場扣得
      注射針筒1 支及殘渣袋1 只等情證述基詳，核與上開驗尿
      檢驗報告被告尿液確有施用海洛因後呈現嗎啡陽性反應相
      符，此外扣案注射針筒1 支及殘渣袋1 只，經本院依職權
      送驗結果，亦均呈現海洛因陽性反應，有高醫94年8 月16
      日編號9408─309 號、310 號檢驗報告各1 份在卷可憑（
      參見本院審理卷第55頁、56頁），亦足認證人黃全民上開
      證述有目睹被告於事實欄所載之時、地施用第一級毒品海
      洛因等情與事實相符，自堪採信。
（三）此外，被告於警詢中亦坦承案發當時正在注射海洛因，注
      射針筒插在右手臂上，扣案之注射針筒1 支及殘渣袋1 只
      為其所有等情（參見警卷第3 頁），復有高雄縣政府警察
      局仁武分局製作扣押筆錄及扣押物品目錄表各1 份在卷可
      按，另依現場查獲所拍攝之照片，被告手部背面確仍有針
      筒施打過後之血跡，有照片1 幀附卷可查（參見警卷第26
      頁）。綜上所述，被告之尿液經以氣相層析質譜儀分析法
      檢驗，既係呈嗎啡陽性反應，且於警詢亦坦承查獲當時正
      在施用海洛因，顯見被告應有在前揭犯罪時間施用第一級
      毒品海洛因之行為甚明，被告所辯委無足採。
  二、被告又於92年間因施用毒品案件，經本院以92年度毒聲字
      第1500號裁定觀察勒戒，於92 年5月16日因評定無繼續施
      用毒品傾向勒戒完畢出所，並由台灣高雄地方法院檢察署
      檢察官於92年6 月2 日以92年度毒偵字第1061號不起訴處
      分確定，有臺灣高等法院被告全國前案紀錄表、台灣高雄
      地方法院檢察署刑案資料查註紀錄表在卷可按，被告於觀
      察勒戒執行完畢釋放後5 年內再犯施用毒品案件，本件事
      證明確，應予依法論科。
  三、按海洛因係屬毒品危害防制條例第2 條第2 項所稱之第一
      級毒品，依法不得施用。核被告所為，係犯毒品危害防制
      條例第10條第1 項之施用第一級毒品罪。被告持有海洛因
      後，進而施用，其持有行為應被其施用之行為所吸收，不
      另論罪。被告曾於92年間，因攜帶兇器竊盜罪，經本院以
      92年度訴字第1559號判處有期徒刑6 月確定，並於93年9
      月29日縮刑期滿執行完畢，有台灣高雄地方法院檢察署刑
      案資料查註紀錄表及台灣高等法院被告全國前案紀錄表可
      按，其於有期徒刑執行完畢後5年以內再犯有期徒刑以上
      之罪，為累犯，應依刑法第47條規定加重其刑。爰審酌被
      告前因施用毒品，經觀察勒戒執行完畢後且為不起訴處分
      ，仍未戒絕毒品，再犯本件施用毒品之罪，顯見其戒除毒
      癮之意志薄弱，惡習未改，惟念及施用毒品乃戕害自己身
      心之行為，尚未損及他人，及其犯後否認犯行等一切情狀
      ，量處如主文所示之刑，以資懲儆。扣案之注射針筒1 支
      及殘渣袋1 只，亦殘留海洛因成分，有上開高醫檢驗報告
      在卷可憑，因該針筒無法與海洛因析離，應將整體視同毒
      品，應依毒品危害防制條例第18條第1 項前段之規定，宣
      告沒收併銷燬之，併此敘明。
四、公訴意旨另認被告係於94年1 月間另有多次施用第一級毒品
    海洛因犯行，因認被告涉犯連續施用第一級毒品海洛因罪嫌
    。按犯罪事實應依證據認定之，無證據不得認定犯罪事實；
    被告之自白不得作為有罪判決之唯一證據，仍應調查其他必
    要之證據，以查其是否與事實相符，又不能證明被告犯罪者
    ，應諭知無罪之判決；刑事訴訟法第154 條第2 項、第156
    條第2 項、第301 條第1 項分別定有明文。經查，本件被告
    矢口否認有施用毒品之犯行，此外，復無驗尿報告等其他相
    關證據足證被告有於公訴人所指右揭間內連續施用毒品之犯
    行，公訴意旨僅以被告於警訊中曾表示其曾於94年1 月8 日
    有施用海洛因1 次之自白，即遽認被告除本件論罪科刑部分
    外，另有連續施用第一級毒品海洛因之犯行，容有未恰，衡
    諸前揭法條意旨，本應為無罪之諭知，惟公訴意旨既認此部
    分與前開論罪科刑部分為連續犯，屬裁判上一罪關係，爰不
    另為無罪之諭知，附此敘明。
據上論斷，應依刑事訴訟法第299 條第1 項前段，毒品危害防制
條例第10條第1 項、第18條第1 項前段，刑法第11條前段、第47
條，判決如主文。
本案經檢察官黃雯麗到庭執行職務。
中      華      民      國    94    年   9   月  30   日
                鳳山刑事第二庭   審判長法  官  邱明弘
                                       法  官  譚德周
                                       法  官  廖建瑜
以上正本證明與原本無異。
如不服本判決，應於收受送達後10日內向本院提出上訴書狀。
中　　華　　民　　國　　94　　年　　9 　　月　　30　　日
　　　　　　　　　　　　　　　　　　   書記官  張家榮
毒品危害防制條例第10條
施用第一級毒品者，處 6 月以上 5 年以下有期徒刑。
施用第二級毒品者，處 3 年以下有期徒刑。
毒品危害防制條例第18條
查獲之第一、二級毒品及專供製造或施用第一、二級毒品之器具
，不問屬於犯人與否，均沒收銷燬之；查獲之第三、四級毒品及
製造或施用毒品之器具，無正當理由而擅自持有者，均沒入銷燬
之。但合於醫藥、研究或訓練之用者，得不予銷燬。
前項合於醫藥、研究或訓練用毒品或器具之管理辦法，由法務部
會同行政院衛生署定之。
